臺灣高雄地方法院民事判決
110年度鳳簡字第761號
原      告  方芸子  
法定代理人  方惠櫻  
            蔡文彬  
上  二  人
訴訟代理人  謝梅雀  
被      告  許春    
訴訟代理人  許淑琴律師
            馬健嘉律師
            洪誌謙律師
上列當事人間請求損害賠償事件，本院於民國111年3月4日言詞
辯論終結，判決如下：
    主      文
一、被告應給付原告新臺幣（下同）3萬元。
二、原告其餘之訴駁回。
三、訴訟費用由被告負擔20％，餘由原告負擔。
四、本判決第一項得假執行。
    事實及理由
一、原告主張：被告民國（下同）108 年9月29日14時20分許，
    在高雄市○○區○○里○○○路000 巷00號、12號前，因細故與訴
    外人即原告之母甲○○發生口角，被告竟基於傷害之故意，持
    清潔劑朝甲○○臉部潑灑，方惠英因疼痛而喊叫，時甫滿12歲
    就讀國小六年級之原告聽聞聲響，而步出所居住之高雄市○○
    區○○里○○○路000 巷00號查看，被告見亦基於傷害之故意，
    持清潔劑朝原告臉部潑灑，致原告受有雙側眼中央角膜潰瘍
    （腐蝕性酸類及酸類物質未明毒性作用）之傷害（下稱系爭
    傷害）。原告因系爭傷害，受有身心痛苦，為此，爰依民法
    侵權行為之法律關係，訴請被告賠償精神慰撫金15萬元等語
    。並聲明：被告應賠償原告15萬元。
二、被告則以：伊與甲○○及原告為鄰居關係，因原告誣指伊偷竊
    果菜，並辱罵伊不要臉等語，故雙方發生口角，後原告及其
    母即甲○○竟一路尾隨伊至其高雄市○○區○○里○○○路000 巷00
    號之住處，作勢欲闖入被告住處，被告將住處大門關上後，
    原告及甲○○竟用力撞開被告住處大門，伊遂趕緊攀爬至住處
    二樓，由窗戶向外潑灑清潔劑，希望藉此趕走原告及甲○○，
    伊係出於正當防衛之意思，始有潑灑清潔劑行為。伊為84歲
    老嫗，教育程度為不識字，以拾荒為業，名下無任何財產，
    僅能仰賴子女扶養，縱原告主張有理由，原告請求伊賠償15
    萬元精神慰撫金亦顯屬過高等語置辯。並聲明：原告之訴駁
    回。
三、本院得心證之理由：
㈠、按因故意或過失，不法侵害他人之權利者，負損害賠償責任
    ，民法第184 條第1 項前段定有明文。經查，原告主張被告
    於上開時、地持清潔劑向其潑灑致其受有系爭傷害，有長庚
    紀念醫院109年6月20日長庚院高字第1090650352號函及急診
    病歷在卷可參（本院卷第107至109頁），被告亦於本院刑事
    準備程序及審理程序自承有持清潔劑對原告及甲○○為潑灑行
    為（本院卷第87及95頁），且被告傷害原告之行為，業經本
    院刑事庭以109 年度訴字第148號認定被告係成年人故意對
    少年犯傷害罪，處罰金10萬元，如易服勞役，以1,000元折
    算1日，被告雖不服本院刑事第一審判決而提起上訴，業經
    臺灣高等法院高雄地方法院以109年度上訴字第1459號駁回
    被告上訴而確定，故原告主張堪信為真實，且被告確有故意
    不法侵害原告之身體、健康之行為，故原告依侵權行為法律
    關係請求被告負損害賠償責任，自屬有據。被告雖抗辯係因
    原告及甲○○作勢要闖入被告住處，伊回到住處將大門所關上
    後，原告及甲○○仍用力要撞開被告住處大門，其才攀爬至住
    處二樓，並基於正當防衛之意思，而從窗外向原告及甲○○潑
    灑清潔劑，希望能藉此趕走原告及甲○○等語（本院卷第77頁
    ），惟被告並未就原告及甲○○有其所稱用力撞開被告住處大
    門乙情，舉證以實其說，已難認原告上開所辯有所憑據，且
    縱如被告所言原告及甲○○有用力要撞開被告住處大門之情形
    ，然被告既已將住處大門鎖上，則原告及甲○○顯然並未進入
    被告住處內，且被告當可撥打110報警處理，遽被告卻從二
    樓窗戶外向外潑灑清潔劑，致原告受有系爭傷害，難認被告
    無傷害之故意，被告辯稱其系基於正當防衛之主觀意思，實
    屬卸責說法，況被告於本院刑事審理程序係稱其一手扶著門
    ，另一手拿著門邊清潔劑朝對方潑灑（本院卷第87頁），亦
    與被告上開說法顯有齟齬，是被告上開抗辯說法，為本院所
    不採。
㈡、次按不法侵害他人之身體、健康、名譽、自由、信用、隱私
    、貞操，或不法侵害其他人格法益而情節重大者，被害人雖
    非財產上之損害，亦得請求賠償相當之金額，民法第195條
    第1項著有明文。又精神慰撫金部分按慰藉金之賠償須以人
    格權遭遇侵害，使精神上受有痛苦為必要，其核給之標準固
    與財產上損害之計算不同，然非不可斟酌雙方身分資力與加
    害程度，及其他各種情形核定相當之數額，最高法院51年台
    上字第223 號判決意旨可資參照。查，本件原告受有系爭傷
    害，有前開醫療相關資料附卷足稽，並已認定如前述，足見
    原告主張因被告本件侵權行為身心受創受有精神上痛苦，應
    堪採信，原告據此請求相當之慰撫金，尚屬有據。審酌原告
    為於本件侵權行為事故發生時為國小六年級之未成年人；而
    被告84歲、目不識丁、以拾荒為業，名下無財產（本院卷第
    79頁證物袋內之稅務電子閘門財產所得調件明細表），復參
    酌本件被告故意傷害未成年人之手段及原告所受驚恐、系爭
    傷害已近乎回復等一切情狀，認原告請求慰撫金以3 萬元適
    當，逾此範圍之請求則無理由，應予駁回。
四、綜上所述，原告依侵權行為法律關係，請求被告給付原告3
    萬元，應予准許。逾此範圍之請求，則無理由，應予駁回。
五、原告勝訴部分係就民事訴訟法第427 條訴訟適用簡易程序所
    為被告敗訴之判決，依同法第389 條第1 項第3 款規定，應
    依職權宣告假執行。
六、本件事證已臻明確，兩造其餘攻擊防禦方法及舉證，經核與
    判決結果不生影響，無逐一論列之必要，併予敘明。
七、訴訟費用負擔依據：民事訴訟法第79條。
中　　華　　民　　國　　111 　年　　3 　　月　　14　　日
                  鳳山簡易庭  法     官 林育丞
以上正本係照原本作成。
如不服本判決，應於送達後20日內，向本院提出上訴狀並表明上
訴理由，如於本判決宣示後送達前提起上訴者，應於判決送達後
20日內補提上訴理由書（須附繕本）。　　　　　　　　　
中　　華　　民　　國　　111 　年　　3 　　月　　15　　日
                              書  記  官